最　高　行　政　法　院　判　決　　　　　　　　　　九十一年度判字第三一五號
　　原　　　告　帛禾鐵工廠股份有限公司
　　代　表　人　甲○○
　　被　　　告　高雄縣政府
　　代　表　人　楊秋興
右當事人間因水污染防治法事件，原告不服行政院環境保護署中華民國八十九年四月七日
八九環署訴第一○八七三號再訴願決定，提起行政訴訟。本院判決如左：
　　主  文
原告之訴駁回。
訴訟費用由原告負擔。
　　事  實
緣原告從事金屬表面處理業，排放廢水於地面水體，經被告於民國八十八年六月四日
派員前往稽查採樣，檢驗結果鋅離子六．八毫克／公升，不符合放流水標準，被告依
違反水污染防法第七條第一項及第三十八條規定裁處新台幣（下同）六萬元罰鍰，並
限於八十八年九月二十日前完成改善。原告不服，提起訴願、再訴願，遞遭決定駁回
，遂提起行政訴訟。茲摘兩造訴辯意旨於次：
原告起訴意旨及補充理由略謂：
一、原告對於環保之各項都要求均逐一執行，其中包含廢水處理設備之保養、記錄及
    定期測試，使其水樣隨時保持最良好之狀態，而被告所屬環保局採水樣時間皆在
    原告定期測試當中，前後定檢之報告，卻唯獨被告所屬環保局測試報告中鋅離子
    相差甚多，但其他數據卻都與原告之數據相近。如果數據差距很大，其餘之分析
    值也應跟隨變化才合乎常理，但實際分析卻不然。再則鋅離子屬兩性金屬（ＰＨ
    值過酸或過鹼都無法反應捉取），但在ＰＨ值顯示上卻為中性，故鋅離子在被告
    環保局分析上實屬不合常規之分析值。
二、被告所屬環保局再於八十八年九月二十七日派員採取水樣，當時原告也要求該局
    人員同樣再採樣一瓶水樣以供比樣水質，被告所屬環保局分析報告鋅離子為九．
    一mg／l，而原告委託代檢機關分析報告鋅離子○．三mg／l，差距太大，而其餘
    水樣值皆相近，更有化學需氧量都同為二○ mg／l相等值，此一結果可證明被告
    所屬環保局在分析鋅離子上有不合乎常理數值。
三、原告廢水處理屬連續式操作，所有監控皆是自動操作，在化學處理完後必須經過
    一個大型沈澱槽，此一沈澱槽之容積為三十五立方公尺，在被告所屬環保局複檢
    當天水量一小時排放二．五噸／小時，原告委託之代檢機關與被告所屬環保局取
    樣時間相差三十五分鐘，所排放之水量為一．四五八噸／小時。所以三十五分鐘
    水量只佔沈澱池三十五噸之42／1000，按三十五分鐘後取水分析之鋅離子為○．
    三ＰＰｍ，如往前推算三十五分鐘內皆無鋅離子發生，則被告環保局取水時其鋅
    離子最多也不超過○．六ＰＰｍ（如以500／1000稀釋，但實際為42／1000），
    但被告環保局卻能測出九．一ＰＰｍ，實在相差甚遠。
四、綜上，爰請將再訴願決定、訴願決定及原處分均撤銷。
被告答辯意旨略謂：
一、原告主張其中廢水處理設備之保養、記錄及定期測試，使其水樣皆隨時保持最良
    好之狀態，原告固得自行委託檢測機構採樣檢驗，惟查每次檢測結果僅代表該時
    間放流水水質狀況，與被告所屬環保局派員於八十八年六月四日檢測時間不同，
    檢測結果自然互異。且事實上，原告所謂鋅離子過酸或過鹼離子均無法抓取觀念
    是不正確。被告所屬環保局依據行政院環境保署八十六年八月二十七日八六環署
    管字第三九四三一號函環境保護業務稽查（督察）標準作業程序稽查採樣、保存
    方式，樣品經保存經標示後於規定期限內送達環保局檢驗室檢驗，依據環保署所
    公告之水中銀、鎘、銅、鐵、錳、鎳、鉛、鋅檢測方案－火焰原子吸收光譜ＮＩ
    ＥＡ　６．５○Ａ檢測鋅離子，況且水樣中鋅離子濃度值高低與其他項目（懸浮
    固體、化學需氧量）等無關，原告不能以鋅離子濃度值之差距，斷定其他檢測項
    目亦應加大。查在原告於八十八年九月二十七日也要求環保局人員同樣再採樣一
    瓶水樣以供比樣水質乙節，被告述明除採水樣送被告所屬環保局實驗室檢測外，
    無為原告再採樣，由稽查紀錄及原告八十八年九月二十七日南台灣環境科技股份
    公司水質樣品檢驗報告：採樣單位「業者自行採樣」可稽。
二、按事業機構排放廢水不符放流水標準，經通知限期改善，按日連續處罰中經完成
    改善，暫停開具處分書，是否完成改善係以主管機關之查驗結果為認定依據，事
    業機構於改善期間屆滿前及按日連續處罰中經完成改善，檢具符合放流水標準之
    檢測報告書報請查驗，僅為履行其法定改善義務中之一項義務，並非得據此即認
    定為業者已完成改善。查原告提出水質樣品檢驗報告影本載明：「業者自行採樣
    送樣」可稽，原告自行採樣送驗，其檢驗結果自不能與被告環保局無預警隨機性
    之稽查採樣同提並論。況被告環保局依據行政院環境保護署八十六年八月二十七
    日八六環署管字第三九四三一號函環境保護業務稽查（督察）標準作業程序稽查
    採樣、保存方式及拍照存證作成水污染稽查紀錄，樣品經保存經標示後於規定期
    限內送達環保局檢驗室檢驗：
　　ｌ、環保局檢驗水中重金屬－鋅是依據環保署所公告之水中銀、鎘、銅、鐵、錳
　　　、鎳、鉛、鋅檢測方案－火焰原子吸收光譜ＮＩＥＡ　Ｗ３○６．５○Ａ檢測
　　　。
　　２、環保局第五課（檢驗室）為政府機構之檢測單位，檢驗數據具有公正性，檢
　　　　測人員依據環保署所公告之檢驗方法檢驗樣品，分析流程符合環保署品質管
　　　　制規範，是經由檢驗人員在品保品管要求下，分析樣品，再經由驗算人員核
　　　　對驗算無誤後，交由品保品管人員審核，再確認數據無誤後，才能出具檢驗
　　　　報告，可見檢驗報告具公信力。
　　３、在本件稽查水質樣品「鋅」之檢測過程與數據在品保、品質，均經行政院環
　　　　境保護署環境檢驗所查核結果，均符合水質檢驗方法之規定，檢驗結果核屬
　　　　正確。
三、綜上，原告確實有排放廢（污）水，該水樣又經檢驗結果未符合放流水標準，即
    應依水污染防治法第七條第一項及同法第三十八條規定處分，行政訴訟顯無理由
    謹請駁回原告之訴等語。
　　理  由
按「事業．．．排放廢（污）水於地面水體者，應符合放流水標準。」「事業．．．
排放廢（污）水違反第七條第一項．．．規定者，處新台幣六萬元以上六十萬元以下
罰鍰，並通知限期改善；．．．。」為行為時水污染防治法第七條第一項及第三十八
條所明定。又依放流水標準第三條規定：「自民國八十七年一月一日起施行之放流水
標準，其水質項目及限值如下表．．．鋅：五．○。」本件原告從事金屬表面處理業
，排放廢水於地面水體，經被告於民國八十八年六月四日派員前往稽查採樣，檢驗結
果鋅離子六．八毫克／公升，不符合放流水標準（鋅限值五．０），有水污染稽查記
錄、水質檢驗報告、照片各一張附訴願決定卷可稽。被告因認原告違反水污染防法第
七條第一項，遂依同法第三十八條規定裁處新台幣六萬元罰鍰，並限於八十八年九月
二十日前完成改善。揆諸首開規定，並無違誤。訴願、再訴願決定遞予維持，均無不
合。原告茲起訴主張如事實欄起訴意旨及補充理由所載，經查：（一）、原告提出之
檢驗合格報告附件一至八，其採樣時間分別為八十六年一月二十四日、八十六年五月
二十日、八十七年一月二十日、八十七年五月二十六日、八十八年一月十九日、八十
八年八月十二日、八十八年九月二十七日、八十八年十月十五日，與本案採樣時間（
八十八年六月四日）相距，之前者最少四個月，之後者最少亦二個月，尚難據以認本
次採樣之檢驗為不合常規。（二）、被告所屬環保局檢驗水樣中重金屬－鋅之含量，
係依據行政院環保署所公告之水中銀、鎘、銅、鐵、錳、鎳、鉛、鋅檢測方案－火焰
原子吸收光譜ＮＩＥＡ　Ｗ３○６．５○Ａ檢測而得，則其檢驗過程及結果，核無不
合。至於鋅以外之檢查項目，既屬不同之檢驗項目，有不同之標準，其數值縱與原告
提出之檢驗報告數值相近，亦不能指為被告所屬環保局就鋅該項之檢驗為錯誤。至原
告其餘主張被告於八十八年九月二十七日複驗採樣，檢驗結果如何不合常理，及被告
對之所為爭辯，無關本案之判斷，毋庸論究。起訴難認為有理由，應予駁回。
據上論結，本件原告之訴為無理由，爰依行政訴訟法施行法第二條、行政訴訟法第九
十八條第三項前段，判決如主文。
中　　華　　民　　國　　九十一　　　年　　　二　　　　月　　　二十二　　日
                    最 高 行 政 法 院  第 一 庭
                                審 判 長 法  官　　　黃　綠　星
                                         法  官      黃  合  文
                                         法  官　　　蔡　進　田
                                         法  官　　　黃　璽　君
                                         法  官　　　廖　宏　明
右  正  本  證  明  與  原  本  無  異
　　　　　　　　　　　　　　　　　　　　 法院書記官　邱　彰　德
中　　華　　民　　國　　九十一　　　年　　　二　　　　月　　二十五　　　日
